臺灣臺中地方法院刑事判決　　　　　　 100年度易字第1316號
公　訴　人　臺灣臺中地方法院檢察署檢察官
被　　　告　柯鴻儒
輔　佐　人　柯松韻
上列被告因傷害等案件，經檢察官提起公訴（100年度偵字第554
4號），本院判決如下：
    主    文
柯鴻儒犯傷害罪，處拘役拾日，如易科罰金，以新臺幣壹仟元
折算壹日。
    犯罪事實
一、柯鴻儒罹患精神分裂症，有關係妄想、被害妄想、幻聽、情
    緒不穩等症狀。於民國100年2月16日19時50分許，在豐原火
    車站內，因補票問題，與交通部臺灣鐵路管理局豐原站員工
    余秋梅發生糾紛，經余秋梅報警後，內政部警政署鐵路警察
    局第一警務段豐原派出所警察劉光復身穿制服到場處理，於
    警察劉光復錄影蒐證時，柯鴻儒因上開精神障礙，致其辨識
    行為違法及依其辨識而行為之能力顯著減低，於此情況下，
    柯鴻儒認為自身遭受他人迫害，雖其知悉劉光復為依法執行
    公務之警察，竟仍基於妨害公務及傷害之犯意，用手撥掉劉
    光復手中蒐證之攝影機，並以拳頭攻擊劉光復之臉部，致劉
    光復受有顏面多處開放性傷口之傷害，為警當場以現行犯逮
    捕。
二、案經劉光復訴由內政部警政署鐵路警察局第一警務段報告臺
    灣臺中地方法院檢察署檢察官偵查起訴。
    理    由
一、證據能力之說明﹕
    按現行刑事訴訟法為保障被告之反對詰問權，排除具有虛偽
    危險性之傳聞證據，以求實體真實之發見，於該法第159條
    第1項明定被告以外之人於審判外之言詞或書面陳述，除法
    律有規定者外，不得作為證據。而刑事訴訟法第159條之1至
    159條之4有傳聞法則之例外規定，且被告以外之人於審判外
    之陳述，雖不符前4條之規定，而經當事人於審判程序同意
    作為證據，法院審酌該言詞陳述或書面陳述作成時之情況，
    認為適當者，亦得為證據；當事人、代理人或辯護人於法院
    調查證據時，知有第159條第1項不得為證據之情形，而未於
    言詞辯論終結前聲明異議者，視為有前項之同意，刑事訴訟
    法第159條之5定有明文。本件關於以下論及之告訴人劉光復
    於警詢之陳述、證人余秋梅於警詢時之證述，係屬被告以外
    之人於審判外之書面陳述，而檢察官、被告並未就上開陳述
    有所爭執，且迄於言詞辯論終結前，均未主張有刑事訴訟法
    第159條第1項不得為證據之情形，是應認已同意作為證據，
    且經本院審酌後，認無不適當之情形，應認具有證據能力，
    合先敘明。
二、認定犯罪事實所憑之證據及理由﹕
    訊據被告柯鴻儒對上開犯罪事實坦承不諱，核與告訴人劉光
    復於警詢之陳述、證人余秋梅於警詢時之證述大致相符，且
    有行政院衛生署豐原醫院出具之關於告訴人劉光復之診斷證
    明書1紙、現場照片6張及內政部警政署鐵路警察局第一警務
    段豐原派出所勤務表1紙等附卷可稽。是被告之自白與事實
    相符。本件事證明確，被告之犯行洵堪認定。
三、論罪科刑﹕
    核被告柯鴻儒所為，係犯刑法第135條第1項之妨害公務罪及
    同法第277條第1項之傷害罪。被告以一行為觸犯上開二罪名
    ，為想像競合犯，應依刑法第55條規定，從一重之傷害罪處
    斷。查被告有精神分裂異常之疾病，此有卷附之「重大傷病
    免自行部份負擔證明卡」（有效日期自93年2月13日至永久
    ）在卷可稽（見偵查卷第33頁）；又被告於本件案發後，即
    因精神分裂症經急診住院，此亦有台中榮民醫院出具之診斷
    證明書1紙在卷可按（見偵查卷第47頁）；參酌被告罹患精
    神分裂症之症狀包括關係妄想、被害妄想、幻聽、情緒不穩
    等（見上開診斷證明書），而本案案發時被告確實有遭警察
    持攝影機錄影蒐證之情，堪認被告警詢中供稱「...我看見
    警方當時有拿蒐證器材，我覺得有被迫害到，當時氣頭上，
    意識不清，於是與警方發生肢體衝突」乙節為可採。據上事
    證，足認被告於為本件犯行時，其辨識行為違法及依其辨識
    而行為之能力已較一般人顯著減低，爰依刑法第19條第2項
    規定，減輕其刑。爰審酌被告之犯行，侵害國家法益及告訴
    人劉光復之身體法益，所為實值非難；兼衡酌被告於精神病
    發之情況下為本件犯行，犯罪後已坦承認錯，並深感後悔，
    及告訴人劉光復亦因此願意原諒被告等一切情狀，量處如主
    文所示之刑，並諭知易科罰金之折算標準。
四、適用之法律﹕
  (一)刑事訴訟法第299條第1項前段。
  (二)刑法刑法第135條第1項、第277條第1項、第55條、第19條第
    2項、第41條第1項前段。
  (三)刑法施行法第1條之1第1項、第2項前段。
本案經檢察官沙小雯到庭執行職務。
中    華    民    國   100    年    6     月    17    日
                      刑事第十三庭  法  官  戴嘉慧
以上正本證明與原本無異。
如不服本判決應於收受判決後10日內向本院提出上訴書狀，並應
敘述具體理由；其未敘述上訴理由者，應於上訴期間屆滿後20日
內向本院補提理由書狀(均須按他造當事人之人數附繕本)「切勿
逕送上級法院」。
告訴人或被害人對於判決如有不服具備理由請求檢察官上訴者，
其上訴期間之計算係以檢察官收受判決正本之日期為準。
                                    書記官  劉晴芬
中    華    民    國   100    年    6     月    17    日
【附錄本案論罪科刑法條】
刑法第135條（妨害公務執行及職務強制罪）
對於公務員依法執行職務時，施強暴脅迫者，處3年以下有期徒
刑、拘役或3百元以下罰金。
意圖使公務員執行一定之職務或妨害其依法執行一定之職務或使
公務員辭職，而施強暴脅迫者，亦同。
犯前二項之罪，因而致公務員於死者，處無期徒刑或7年以上有
期徒刑；致重傷者，處3年以上、10年以下有期徒刑。
刑法第277條（普通傷害罪）
傷害人之身體或健康者，處3年以下有期徒刑、拘役或1千元以下
罰金。
犯前項之罪因而致人於死者，處無期徒刑或7年以上有期徒刑；
致重傷者，處3年以上10年以下有期徒刑。